臺灣高等法院臺南分院刑事判決
　　　　　　　　　　　　　　　　 94年度上易字第299號　Ａ
上　訴　人
即　被　告　乙○○
上列上訴人因恐嚇取財案件，不服臺灣嘉義地方法院94年度易字
第101號中華民國94年 5月4日第一審判決（起訴案號：臺灣嘉義
地方法院檢察署94年度偵字第726號），提起上訴，及臺灣嘉義
地方法院檢察署聲請併案審理（94年度偵字第2904號），本院判
決如下：
    主  文
上訴駁回。
    事  實
一、乙○○前有違反肅清煙毒條例、竊盜、恐嚇等多次前科，並
    於民國86年間因違反麻醉藥品管理條例案件，經臺灣嘉義地
    方法院於86年7月31日以86年度訴字第257號判決判處應執行
    有期徒刑四年八月確定，於88年 9月15日縮短刑期假釋出監
    ，並交付保護管束；又於89年間因違反毒品危害防制條例案
    件而撤銷上開假釋，執行殘刑1年11月28日，於92年10月2日
    縮刑期滿執行完畢出監。詎仍不知悛悔，思以竊取他人自用
    小客車，再以電話向車主恐嚇取贖之歹念，與何忠學 (所涉
    竊盜、恐嚇取財犯行，由臺灣嘉義地方法院檢察署檢察官另
    行偵辦)共同基於意圖為自己不法所有之犯意聯絡，於94年1
    月21日晚上7時許，在嘉義縣中埔鄉○○村○○路390號佳祿
    保齡球館前，由何忠學持乙○○提供其所有之自備鑰匙一支
    ，竊取許諱祥停放於上址車牌號碼0678-GE號之自用小客車1
    輛，得手後再由乙○○、何忠學2人接續於翌日即94年1月22
    日上午 9時許起，撥打其等竊得上開自用小客車內所留之電
    話號碼恐嚇許諱祥稱：自小客車在渠等手中，必須依指示將
    新臺幣 (下同)5 萬元匯入臺灣銀行嘉義分行，帳號0000000
    00000000號或玉山銀行嘉義分行，帳號0000000000000000號
    之帳戶，否則要將自小客車解體毀掉等語，致使許諱祥聞言
    後心生畏懼，惟立即報警處理而未匯款，致乙○○、何忠學
    未得逞。嗣經警於94年1月24日下午1時許，在嘉義縣民雄鄉
    福樂村埤角2之60號前查獲乙○○，並尋獲上開自用小客車1
    輛，及扣得何忠學所有，供本案犯罪所用如附表一所示之銀
    行金融卡2張及記帳單1張。
二、案經嘉義縣警察局民雄分局報請臺灣嘉義地方法院檢察署檢
    察官偵查起訴。
    理  由
壹、認定犯罪事實所憑之證據及理由
  一、上訴人即被告乙○○未於本院審理時到庭答辯，亦未提出
      任何書狀陳明上訴理由，惟被告乙○○於原審審理時對上
      揭事實除辯稱未恐嚇被害人許諱祥外，其餘事實均據其坦
      白承認，核與被害人許諱祥於警訊中指述之情節相符 (警
      卷影本第16、17頁)，且有如附表一所示之銀行金融卡一
      張及記帳單一張等物扣案可資佐證。依上開補強證據，足
      資擔保被告前述自白，與事實相符，應堪認該部分可信屬
      實。
  二、雖被告矢口否認有上開恐嚇取財之犯行，並辯稱：雖有打
      電話給被害人許諱祥要他匯款，但並沒有恐嚇他之意思云
      云，經查：
    (一)被告確有以上開言詞恐嚇被害人許諱祥乙情，業據被告於
      警訊中供稱：「------記帳單上有被害人電話，用來恐嚇
      被害人，金融卡是用來報給被害人帳號，等他們匯錢後，
      再由我持卡到各提款機去領取贖金------」、「我使用路
      旁公用電話撥給被害人告訴他們想不想把車子牽回去，如
      果要的話就把錢匯入我所指定之銀行帳戶內」等語（警卷
      影本第3頁)；又於偵查中供陳：「------我是用公共電話
      在嘉義市○○○街、民生南路、大華路的公用電話打給一
      個男子，是何忠學叫我打的，我跟他講你車子3萬元，要
      不要拿回去，對方說要，我就給他帳戶------ 」等語 (
      偵查卷影本第8頁)；復於原審法院行準備程序時坦認上開
      犯行 (原審卷第19、20頁94年3月23日準備程序筆錄)，是
      其嗣後翻異前詞，改稱未恐嚇被害人，顯係臨訟避就之詞
      ，不足取信。又參以，被告與另案被告何忠學竊取上開自
      用小客車所用之鑰匙係由被告所提供等情，業據另案被告
      何忠學於原審法院審理時證述明確，並為被告所不爭執 (
      原審卷第62、64頁94年4月20日審判筆錄)，則被告在明知
      該自用小客車並非伊所有，而係竊取而來之情況下，仍撥
      打電話予被害人要求匯款，謂其無恐嚇取贖之歹念，實難
      置信，是其上開所辯，顯係圖卸之詞，不足採信。
    (二)第查，金融帳戶為個人理財工具，而申請開設金融帳戶並
      無任何特殊之限制，一般民眾皆可以存入最低開戶金額之
      方式申請之，且可以輸入密碼之方式持申領之提款卡至不
      同之金融機構提款機提領存款使用，此乃眾所週知之事實
      。則依一般人之社會生活經驗，如有他人持陌生人名義之
      銀行帳戶供己使用，衡情應對於該帳戶之是否合法使用乙
      節，當有合理之懷疑。又衡諸一般常情，如無正當理由，
      實無持用陌生人提款卡或委託第三人代為提領之理，而金
      融存摺、提款卡事關個人財產權益之保障，其專有性甚高
      ，除非本人或與本人親密關係者，難認有何理由可自由流
      通使用該存摺及提款卡，而持有者亦無任意告知密碼而以
      高額代價委託他人代領之可能。且該等專有物品及密碼如
      落入不明人士手中，而未指定限供正常用途，極易被利用
      為與財產有關之犯罪工具，此為吾人依一般生活認知所易
      於體察之常識。而有犯罪意圖者，非有正當理由，竟使用
      他人提供帳戶，客觀上自可預見其目的係供為某筆資金之
      存入，後再行領出之用，且該筆資金之存入及提領過程係
      有意隱瞞其流程及行為人身分曝光之用意，一般人本於一
      般認知能力均易於瞭解。準此，被告以另案被告何忠學提
      供之金融卡欲提領被害人所匯入之款項，可見被告持他人
      所有提款卡提領現金之方式，衡情顯與常人自己至金融機
      構之提款機領取現金時，深怕提款卡之密碼為他人知悉之
      提款方式迥異，已與上開常情相悖，是倘若被告所辯未恐
      嚇被害人，何須使用另案被告何忠學所提供之金融卡提領
      現款？益徵被告此舉顯係預防他日遭警追查，以達掩飾其
      犯行，並增加檢警查緝困難為目的至明。復佐以近來「擄
      車勒贖」恐嚇取財案件頻繁，此業經媒體報導廣為披露，
      乃公眾所週知之事實，亦應為被告所知悉，則被告在與另
      案被告何忠學共同竊取上開自用小客車後，若謂其僅係指
      示被害人匯款，而未恐嚇被害人，或對另案被告何忠學恐
      嚇被害人乙情均不知悉，實難置信，凡此種種，均與常情
      有違，復衡以被告係一名智識成熟之成年男子，是其所辯
      竊車後，未以電話向車主恐嚇取財云云，要屬卸責之詞而
      不可信。
    (三)再按共同正犯之成立，祇須具有犯意之聯絡，行為之分擔
      ，既不問犯罪動機起於何人，亦不必每一階段犯行，均經
      參與，亦即共同實施犯罪行為，在合同意思範圍內，相互
      利用他人之行為，以達其犯罪之目的，原不必每一階段均
      參與，祇須分擔犯罪行為之一部，即應對於全部所發生之
      結果共同負責（最高法院34年上字第862號判例可資參照)
      。本件被告既與另案被告共同竊取上開自用小客車，縱其
      僅撥打電話而未恐嚇被害人乙節屬實，然其就另案被告何
      忠學撥打電話恐嚇被害人乙情，實難諉為不知。準此，被
      告縱使僅撥打電話指示被害人匯款，而未出言恐嚇被害人
      ，惟其此舉已足該當上開恐嚇取財之構成要件，即其已參
      與構成犯罪事實之一部，即屬分擔實施犯罪之行為，則依
      前揭判例意旨，亦無礙其為恐嚇取財共同正犯事實之認定
      ，附此敘明。
    (四)綜上所述，被告所辯上情，核係臨訟圖卸避就之詞，尚難
      憑信。又被告係於心智正常之狀態下為上開犯行，益見被
      告對此行為乃係有所認識，且有意使其發生，足證其主觀
      上對此有故意之犯意及不法所有之意圖甚明。綜合上開證
      據之調查結果，並參酌各項情況證據以觀，本件事證明確
      ，被告上開竊盜、恐嚇取財之犯行，均堪予認定。
貳、論罪科刑之理由
  一、按所謂恐嚇，凡一切言語、舉動足以使他人生畏懼心者，
      均包含在內（最高法院22年上字第1310號判例參照）。查
      被告及另案被告何忠學接續向被害人許諱祥以電話恫稱：
      「自小客車在渠等手中，必須依指示將5萬元匯入上開帳
      戶，否則要將自小客車解體毀掉」等語，此際被害人接獲
      此等電話要求贖款，自屬已受財產上惡害之通知，此舉顯
      已使被害人心生畏怖，揆諸首開判例要旨，應認已達到「
      恐嚇」之程度無疑，惟被害人許諱祥尚未匯款而未能得逞
      ，核被告所為，係犯刑法第320條第1項之竊盜罪，及同法
      第346條第3項、第1項之恐嚇取財未遂罪。
  二、被告雖已著手恐嚇取財行為之實施，惟尚未取得財物，其
      犯罪尚屬未遂，應依刑法第26前段之規定，按既遂犯之刑
      度減輕其刑。
  三、又被告與另案被告何忠學先後撥打電話予被害人許諱祥，
      係基於同一恐嚇取財犯意下所為之接續行為，僅侵害一個
      法益，應構成單純一罪。
  四、被告與另案被告何忠學就上開犯行，有犯意聯絡及行為分
      擔，均為共同正犯。
  五、被告所犯前開竊盜及恐嚇取財二罪間，有方法、結果之牽
      連關係，為牽連犯，應依刑法第55條之規定，從一重之刑
      法第346條第3項、第1項之恐嚇取財未遂罪論處。
  六、被告前於86年間因違反麻醉藥品管理條例案件，經臺灣嘉
      義地方法院於86年7月31日以86年度訴字第257號判決判處
      應執行有期徒刑4年8月確定，於88年 9月15日縮短刑期假
      釋出監，並交付保護管束；又於89年間因違反毒品危害防
      制條例案件而撤銷上開假釋，執行殘刑一年11月28日，於
      92年10月 2日縮刑期滿執行完畢出監等情，有臺灣嘉義地
      方法院檢察署刑案資料查註紀錄表、臺灣高等法院被告全
      國前案紀錄表各1份附卷可按，其於有期徒刑執行完畢5年
      以內再犯本件有期徒刑以上之罪，為累犯，應依刑法第47
      條之規定加重其刑，並依法先加後減之。
參、維持原判決之理由
  一、原審以被告罪證明確，因而：
    (一)適用刑法28條、第320第1項、第346條第1項、第3項、第
      55條、第47條、第26條前段、罰金罰鍰提高標準條例第1
      條前段之規定。
    (二)審酌被告不思以正當手段獲取財物，且於有上開前科犯行
      後仍再犯本案，足見其輕忽法律之程度，惡性顯非輕微、
      犯罪之動機、目的、手段、智識程度、犯罪所生之危害甚
      巨，暨其犯後未坦承全部犯行之態度等一切情狀，量處有
      期徒刑一年八月。
    (三)並敘明扣案如附表一所示之銀行金融卡2張、記帳單1張，
      係另案被告何忠學所有供犯本案所用之物，業據被告供明
      在卷，依共犯連帶沒收原則，爰依刑法第38條第1項第2款
      之規定，宣告沒收之；至扣案之摩托羅拉行動電話1具，
      雖係被告所有，惟被告否認係供本案竊盜、恐嚇取財犯行
      所用之物，且亦乏積極證據證明係供前揭犯罪所用之物，
      復非違禁物，爰不另為沒收之諭知。
  二、本院經核原判決認事用法，並無不合，且量刑亦堪屬允當
      。被告上訴意旨猶執前詞，否認犯罪，指摘原判決不當，
      經查殊非足取，為無理由，應予駁回。
肆、不另為無罪之諭知部分
  一、公訴意旨另以：被告乙○○與另案被告何忠學共同基於意
      圖為自己不法所有之概括犯意聯絡，連續為下列之犯行：
    (一)於93年10月3日，至嘉義縣梅山鄉圳北村圳頭20之1號「禪
      林寺」內，將寺內之骨灰罈二甕藏至其他空位內，然後多
      次撥打電話號碼（05）0000000號、（05）0000000號、00
      00000000號電話向該寺管理骨灰罈之己○○恫嚇：骨灰罈
      在其手上，如不依指示匯款 200萬元到指定之帳戶內，其
      將到處宣揚該寺管理骨灰罈不慎等語，致令己○○心生畏
      懼，嗣經雙方討價還價後，渠等將恐嚇之金額降為40萬元
      ，己○○乃於93年10月 7日以「吳苔綺」名義分別匯款各
      20萬元到渠等指定之人頭帳戶內 (臺灣銀行嘉義分行，戶
      名：歐俊麟，帳號：000000000000號、沙烏地阿拉伯銀行
      ，戶名：FENGJIAOCAI，帳號：0000000000000號)。
    (二)由何忠學連續於如附表二所示之時、地竊取如附表二所示
      之車輛後，渠等再撥打電話向如附表二所示之被害人恐嚇
      稱如不按指示交付贖款，即將車輛解體等語，致令如附表
      二所示之被害人心生畏懼，除如附表二編號 4所示之被害
      人未匯款而恐嚇取財未遂外，其餘之被害人均依約匯款到
      渠等指定如附表二所示之帳戶內，再由渠等領取贓款朋分
      花用。因認被告此部分涉犯刑法第320條第1項之竊盜罪，
      及同法第346條第1項之恐嚇取財既遂罪，以及同法第346
      條第3項第1項之恐嚇取財未遂罪嫌 (如附表二編號4部分)
      等情。
  二、按犯罪事實應依證據認定之，無證據不得推定其犯罪事實
      ，刑事訴訟法第 154條定有明文。又事實之認定，應憑證
      據，如未能發現相當證據，或證據不足以證明，自不能以
      推測或擬制之方法，以為裁判基礎；另認定犯罪事實應依
      證據，為刑事訴訟法所明定，故被告否認犯罪事實所持之
      辯解，縱屬不能成立，仍非有積極證據足以證明其犯罪行
      為，不能遽為有罪之認定。而刑事訴訟上證明之資料，無
      論其為直接或間接證據，均須達於通常一般之人均不致有
      所懷疑，而得確信其為真實之程度，始得據為有罪之認定
      ，若其關於被告是否犯罪之證明未能達此程度，而有合理
      懷疑之存在，致使無從形成有罪之確信，根據「罪證有疑
      ，利於被告」之證據法則，即不得遽為不利被告之認定（
      最高法院40年度台上字第86號、30年度上字第1831號及76
      年度台上字第4986號判例分別參照）。
  三、公訴人認被告涉嫌上開犯行，係依被害人己○○、如附表
      二所示被害人之指述，及扣案如附表一所示之物為主要論
      罪依據，惟查：
    (一)按告訴人之告訴，本以使被告受刑事訴追為目的，故其陳
      述是否與事實相符，自應調查其他證據，以資審認，苟其
      所為攻擊之詞，尚有瑕疵，則在此瑕疵未予究明以前，即
      不能遽採為斷罪之基礎（最高法院52年台上字第1300號及
      61年台上字第3099號判例分別參照）。
    (二)依經驗法則，確實讓人懷疑被告確有為上開竊盜、恐嚇取
      財犯行；惟從反面觀之，在無其他佐證之下諸如被害人己○○及如附表二所示被害人之指證，及前開恐嚇取財之電
      話確係被告所為，若僅以被害人己○○及如附表二所示被
      害人確有遭人恐嚇，以及如附表一所示之扣案物，即據予
      推論被告確有為上開竊盜、恐嚇取財犯行，似嫌速斷而有
      可議，且有違前揭「罪證有疑，利於被告」之證據法則，
      是按諸上開說明，仍應有其他補強證據而足以使被告之犯
      罪事實獲得確信，始足為不利於被告之認定。
    (三)又查，被告於原審審理時堅決否認有為上開犯行，甚且另
      案被告何忠學於本院審理時除否認有與被告共犯如附表二
      所示之竊盜、恐嚇取財犯行外，並自承「禪林寺」之骨灰
      罈乙案，係伊與「詹文來」（音譯）所共同涉犯，均與被
      告無關等語 (原審卷第62頁94年4月20日審判筆錄)。且參
      以，如附表二所示之被害人於警訊中亦未指認被告即為撥
      打電話向伊等恐嚇之人（偵查卷影本第56至67頁）。再佐
      以，被害人己○○、甲○○、丙○○於原審法院審理時以
      證人身分到庭並當場聽聞被告之聲音後，除證人己○○證
      述被告之聲音「有點像」當初以電話恐嚇伊之人外 (原審
      卷第57頁94年4月20日審判筆錄)，其餘證人甲○○、丙○○均證稱被告之聲音並非當初以電話恐嚇伊等之人等語(
      原審卷第59、60頁94年4月20日審判筆錄)。
    (四)綜參上情，則依另案被告何忠學及上開被害人之指證，是
      否即足為不利被告事實之認定，即非無疑？再者，如附表
      一編號3所示之記帳單一紙 (警卷影本第20頁)固係於被告
      之身上查獲，且該紙記帳單上所載之「00-0000000」、「
      00 0000000000000」分別係如附表2編號4所示被害人之電
      話號碼及如附表二編號1至3所示被害人於車輛遭竊後，歹
      徒所要求匯款之帳戶乙情，業據如附表二所示之被害人供
      述明確在卷 (警卷影本第19頁、偵查卷影本第60至66頁)
      ，然該紙記帳單係另案被告何忠學交予被告收執乙情，業
      據被告供明在卷，另案被告何忠學亦供稱：「我好像有拿
      給被告，那張紙條上的電話好像是被害人的電話」等語（
      原審卷第64頁94年4月20日審判筆錄)，是被告於收執該紙
      記帳單時，是否知悉上開電話係如附表二編號4所示被害
      人之電話，及知悉上開帳號亦係如附表二編號1至3所示被
      害人於其等車輛遭竊後，歹徒所要求匯款之帳戶？又或謂
      該紙記帳單既在被告身上查獲，則其定有參與如附表二所
      示之竊盜、恐嚇取財犯行，均有可疑。
    (五)此外，遍觀全院卷證，並無證據證明被告即係撥打被害人
      己○○及如附表二所示被害人電話，向伊等恐嚇之人，且
      被告迭於警訊、偵查中及本院審理時均直指上開竊盜、恐
      嚇取財犯行並非伊所為，是上開「禪林寺」遭恐嚇取財，
      以及如附表二所示被害人之車輛遭竊及被恐嚇取財之事，
      是否確為被告所為，顯有疑義。末參諸本案查獲時亦未查
      獲被害人己○○及如附表二所示被害人匯入帳號之存摺等
      證據，則本院實難僅依上情，即率認被告確有為此部分之
      犯行。
  四、綜上所述，公訴人所提之證據既不足以證明被告有此部分
      之犯罪事實。此外，復查無其他積極證據足認被告確有公
      訴意旨所指之竊盜、恐嚇取財犯行，是此部分被告被訴犯
      罪部分不能證明，原應為無罪之諭知。惟公訴意旨認此部
      分與前揭有罪部分有連續犯、牽連犯之裁判上一罪關係，
      爰不另為無罪之諭知。
  五、至臺灣嘉義地方法院檢察署94年度偵字第2904號聲請併辦
      部分，經核與前述理由肆、一公訴意旨所記載者係屬同一
      事實，檢察官並已起訴書中一併起訴，本院自得審理，附
      此敘明。
伍、被告經合法傳喚，有送達回證一件附卷可稽（本院卷第42頁
    ），無正當理由不到庭，爰不待其陳述逕行判決。
陸、適用之法律：刑事訴訟法第371條、第368條。
本案經檢察官張太龍到庭執行職務。
中　　華　　民　　國　　94　　年　　8 　　月　　16　　日
　                刑事第四庭    審判長法　官　鄭文肅
                                      法　官　林勝木
                                      法　官　蔡美美
以上正本證明與原本無異。
不得上訴。
　　　　　　　　　　　　　　　　　　　書記官　蔡振豐
中　　華　　民　　國　　94　　年　　8 　　月　　17　　日
附錄法條：
刑法第346條第1、3項：
(單純恐嚇罪)
意圖為自己或第三人不法之所有，以恐嚇使人將本人或第三人之
物交付者，處6月以上5年以下有期徒刑，得併科1千元以下罰金
。
以前項方法得財產上不法之利益，或使第三人得之者，亦同。
前二項之未遂犯罰之。
刑法第320條：
(普通竊盜罪、竊佔罪)
意圖為自己或第三人不法之所有，而竊取他人之動產者，為竊盜
罪，處 5 年以下有期徒刑、拘役或 500 元以下罰金。
意圖為自己或第三人不法之利益，而竊佔他人之不動產者，依前
項之規定處斷。
前二項之未遂犯罰之。
附表1：
┌──┬────────┬──┬───────────┐
│編號│ 物  品  名  稱 │數量│  備              註  │
├──┼────────┼──┼───────────┤
│1   │第一銀行金融卡  │1張 │帳號00000000000號     │
├──┼────────┼──┼───────────┤
│2   │玉山銀行金融卡  │1張 │帳號0000000000000號   │
├──┼────────┼──┼───────────┤
│3   │記帳單          │1張 │                      │
└──┴────────┴──┴───────────┘
附表2：
┌──┬───┬─────┬──────┬───┬──┐
│編號│失竊時│犯罪地點及│匯款帳戶及帳│被害人│備註│
│    │間    │被竊車號  │號被害金額  │      │    │
├──┼───┼─────┼──────┼───┼──┤
│1   │93.11.│雲林縣斗南│臺灣銀行嘉義│甲○○│車輛│
│    │16某時│鎮○○路 2│分行歐俊麟帳│      │已找│
│    │許    │段52巷25號│戶0000000000│      │回  │
│    │      │前        │32號        │      │    │
│    │      │N5-4645號 │1萬5000元   │      │    │
├──┼───┼─────┼──────┼───┼──┤
│2   │93.12.│臺中市東區│同上帳號    │丁○○│車輛│
│    │03下午│東興里喬城│1萬5000元   │      │已找│
│    │1時許 │路東峰公園│            │      │回  │
│    │      │旁        │            │      │    │
│    │      │2V-4912號 │            │      │    │
├──┼───┼─────┼──────┼───┼──┤
│3   │94.01.│苗栗縣卓蘭│同上帳號    │丙○○│車輛│
│    │03某時│鎮○○路18│2萬元       │      │未找│
│    │許    │3號       │            │      │回  │
│    │      │3R-1959號 │            │      │    │
├──┼───┼─────┼──────┼───┼──┤
│4   │94.01.│嘉義縣私立│            │戊○○│鍾瑩│
│    │21上午│耕心文理短│            │      │玲不│
│    │8時許 │期補習班  │            │      │願交│
│    │      │SE-9965號 │            │      │付贖│
│    │      │          │            │      │款，│
│    │      │          │            │      │故竊│
│    │      │          │            │      │車者│
│    │      │          │            │      │未告│
│    │      │          │            │      │訴應│
│    │      │          │            │      │匯款│
│    │      │          │            │      │之帳│
│    │      │          │            │      │號。│
│    │      │          │            │      │車輛│
│    │      │          │            │      │已找│
│    │      │          │            │      │回。│
└──┴───┴─────┴──────┴───┴──┘
